【裁判字號】    88,上訴,2736
【裁判日期】    890419
【裁判案由】    違反槍砲彈藥刀械管制條例
【裁判全文】
臺灣高等法院臺中分院刑事判決              八十八年度上訴字第二七三六號
    上  訴  人
    即  被  告  乙○○
    上  訴  人
    即  被  告  丙○○
    選任辯護人  李慶松
右上訴人等因違反槍砲彈藥刀械管制條例案件，不服臺灣臺中地方法院八十七年度訴
字第一六九０號中華民國八十八年十一月十五日第一審判決（起訴案號：臺灣臺中地
方法院檢察署八十七年度偵字第一０六二五號號），提起上訴，本院判決如左：
      主  文
上訴駁回。
      事  實
一、乙○○於民國（下同）八十六年六、七月間，因不詳姓名綽號「黑狗」之男子向
    其借款無法返還，即將具殺傷力屬於獵槍一種之制式霰彈槍（獲案槍枝管制編號
    ：0000000000，口徑12 GAUGE之制式霰彈槍）一枝及具殺傷力之口徑
    12 GAUGE之制式霰彈十二顆交予乙○○抵債，乙○○即未經許可持有之，嗣於八
    十七年三、四月間將上開槍彈裝於釣袋內，攜至台中市○○○街二五二號託交不
    知情之王銀斗要求代為保管數日，惟至八十七年五月二十一日因受乙○○委託取
    回上開槍彈之丙○○一直聯絡王銀斗急於取回該物品，王銀斗因覺得可疑經打開
    後始知其內裝有槍彈，隨即將上開槍彈置於台中市○○路三四六號興農超市旁之
    草欉內，並告知丙○○，翌日（即八十七年五月二十二日）晚上八時二十五分許
    ，丙○○委請不知情之李宜誠（另經不起訴處分）開車前往上開處所取槍彈後，
    為埋伏之員警當場逮獲丙○○，並扣得上開制式霰彈槍一支及制式霰彈十二顆。
    丙○○另主動向警方自承，其尚持有未被警方發覺之其他槍械，並帶同警方至其
    位於台中市○○○街二四八號住處，起出其基於概括之犯意，前於八十四年五月
    間，在台中市○○街夜市購買而未經許可持有之具有殺傷力之改造四五手槍一支
    （含彈匣一個）、改造子彈五顆（五顆均經試射，其中三顆具有殺傷力）及已擊
    發彈殼四個；及其在八十六年初，於台中市○○路某處，向不詳姓名綽號「阿明
    」之男子購得未經許可而持有具有殺傷力之八厘米改造玩具手槍一支（含彈匣一
    個）及具殺傷力之制式霰彈一顆（連同上開制式霰彈共計十三顆，經送驗後試射
    三顆）。
二、案經臺中市警察局移送臺灣臺中地方法院檢察署檢察官偵查起訴。
      理  由
一、右揭事實，業據上訴人即被告乙○○、丙○○於警局及檢察官初次偵訊時供認不
    諱，並經證人王銀斗於偵查中證述屬實，且有如事實欄所載之槍枝、子彈扣案可
    資佐證。而扣案之槍彈經送內政部警政署刑事警察局鑑定結果，其中獲案槍枝管
    制編號0000000000號者，認係口徑12GAUGE 之制式霰彈槍，機械性能
    良好，認具殺傷力；獲案槍枝管制編號0000000000號者，認係以仿Ｗ
    ＡＬＴＨＥＲ廠半自動手槍製造之金屬玩具槍（ＦＳ─九六０七型），將槍管車
    通改造而成，其機械性能良好，具發射子彈功能，認具殺傷力；獲案槍枝管制編
    號0000000000號者，認係仿ＣＯＬＴ廠半自動四五手槍製造之玩具手
    槍，槍管內加裝金屬襯管改造而成，彈室部份為塑膠材質，其擊發機械正常，其
    最具威力發射動能，可達二十焦耳／平方公分以上，足以穿入人體皮肉層，應認
    具殺傷力；另送鑑之霰彈十三顆，均係口徑12GAUGE 之制式霰彈，認具殺傷力；
    送鑑之改造子彈五顆，其中一顆係金屬彈殼加裝圓頭形金屬彈頭（直徑約七mm）
    組合而成之土造子彈，經試射可擊發，認具殺傷力；其中二顆係金屬彈殼、彈頭
    （錐形，直徑約八mm）組合而成之土造子彈，經試射可擊發，認具殺傷力；此有
    內政部警政署刑事警察局八十七年六月十日刑鑑字第三七四一九號鑑驗通知書一
    紙附卷可稽。被告乙○○嗣後雖辯稱：伊從未持有上開制式霰彈槍及制式霰彈云
    云，無非係屬事後卸責之詞，不足遽採。被告乙○○、丙○○前揭非法持有槍彈
    之犯行，事證已臻明確，均堪以認定。
二、按制式霰彈槍係屬於槍砲彈藥刀械管制條例第四條第一款所明文規定列管之「
    獵槍」之一種；而槍砲彈藥刀械管制例條例業於八十六年十一月二十四日修正公
    佈施行，依中央法規標準法規定，於同年月二十六日發生效力。核被告乙○○所
    為，其未經許可，持有上開制式霰彈槍一枝及制式霰彈十二顆之行為，係犯修正
    後之槍砲彈藥刀械管制條例第八條第四項未經許可持有獵槍罪及同條例第十二條
    第四項之未經許可持有彈藥罪。被告丙○○除犯上開相同之罪名外，其另未經許
    可持有上開改造八厘米玩具手槍、改造四五玩具手槍、改造子彈之行為，則犯同
    條例第十一條第四項未經許可持有可發射子彈具殺傷力之改造玩具手槍罪及同條
    例第十二條第四項未經許可持有子彈罪。被告丙○○上開數持有行為，時間緊接
    ，犯罪構成要件相同，顯係基於概括之犯意反覆為之，為連續犯，應依刑法第五
    十六條規定，以一持有獵槍罪論斷。被告乙○○、丙○○均係以一持有行為，同
    時持有手槍、子彈，乃一行為觸犯二個不同罪名之異種想像競合犯，均應從一重
    之未經許可持有獵槍罪處斷。
三、原審以被告犯行明確，而適用上開槍砲彈藥刀械管制條例及刑法各該法條之規定
    ，並審酌被告等未經許可持有槍、彈，危害社會治安，其犯罪之動機、目的、手
    法、犯罪所生之危害及犯後之態度等一切情狀，被告乙○○部份，其未經許可，
    持有獵槍，判處有期徒刑壹年貳月，併科罰金新臺幣玖萬元，同時諭知罰金如易
    服勞役，以新臺幣玖佰元即銀元參佰元折算壹日。並認有宣告保安處分之必要，
    依修正後槍砲彈藥刀械管制條例第十九條第一項規定，命應於刑之執行完畢或赦
    免後，令入勞動場所，強制工作參年。被告丙○○部份，其連續未經許可，持有
    獵槍，判處有期徒刑壹年肆月，併科罰金新臺幣玖萬元，同時諭知罰金如易服勞
    役，以新臺幣玖佰元即銀元參佰元折算壹日。且認亦有上開法條規定宣告保安處
    分之必要，並應於刑之執行完畢或赦免後，令入勞動場所，強制工作參年。扣案
    如附表編號一號所示之具殺傷力制式霰彈槍一枝及制式霰彈十顆；編號二號所示
    之具殺傷力之改造手槍二支，均係違禁物，則依刑法第三十八條第一項第一款之
    規定予以宣告沒收。對於扣案之制式霰彈其中三顆及具殺傷力改造子彈三顆於送
    鑑時均已經試射，已非具殺傷力之子彈；及扣案之已擊發彈殼四個，認均已失違
    禁物之性質，無庸宣告沒收；同時說明裁判上之一罪其一部分犯罪既已因案被發
    覺，雖在檢察官或司法警察官訊問中被告陳述其未發覺之部分犯罪事實，並不符
    合刑法第六十二條之規定，不應認有自首之效力，此有最高法院七十三年二月二
    十一日、七十三年度第二次刑事庭會議決議可資參照。是以被告丙○○持有上開
    制式霰彈槍（獲案槍枝管制編號：0000000000，口徑12 GAUGE之制式
    霰彈槍）一枝及具殺傷力之口徑12GAUGE 之制式霰彈十二顆該部分之犯罪既已被
    當場逮獲，則雖其後更供出尚未被發覺之持有之具有殺傷力之改造四五手槍一支
    、改造子彈三顆；及具有殺傷力之八厘米改造玩具手槍一支（含彈匣一個）及具
    殺傷力之制式霰彈一顆等犯罪事實，惟揆諸上開說明，不應認有自首之效力，故
    不能依槍砲彈藥刀械管制條例第十八條第一項之規定減免其刑。其認事用法，核
    無違誤，量刑亦屬允當適中，被告等上訴意旨指摘原審判決不當，顯無理由，應
    予駁回。
四、據上論斷，應依刑事訴訟法第三百六十八條，判決如主文。
五、本案經檢察官甲○○到庭執行職務。
中      華      民      國    八十九     年      四       月    十九    日
                                  臺灣高等法院臺中分院刑事第八庭
                                        審判長法  官  羅  得  村
                                              法  官  劉  榮  服
                                              法  官  古  金  男
右正本證明與原本無異。
如不服本判決應於收受送達後十日內向本院提出上訴書狀，其未述上訴之理由者並
得於提起上訴後十日內向本院補提理由書（均須按他造當事人之人數附繕本）。
                                              書記官  茆  亞  民
中      華      民    國    八十九     年      四       月    二十一  日
附錄本案論罪科刑法條：
(一)槍砲彈藥刀械管制條例第八條第一項：
  未經許可，製造、販賣或運輸鋼筆槍、瓦斯槍、麻醉槍、獵槍或空氣槍者，處五年
  以上有期徒刑，併科新台幣一千萬元以下罰金。
(二)槍砲彈藥刀械管制條例第八條第四項：
  未經許可，持有、寄藏、或意圖販賣而陳列第一項所列槍枝者，處一年以上七年以
  下有期徒刑，併新台幣七百萬元以下罰金。
(三)槍砲彈藥刀械管制條例第十一條第四項：
  未經許可，持有、寄藏或意圖販賣而陳列第一項所列槍砲者，處一年以上七年以下
  有期徒刑，併科新台幣七百萬元以下罰金。
(四)槍砲彈藥刀械管制條例第十二條第四項：
  未經許可，持有、寄藏或意圖販賣而陳列子彈者，處五年以下有期徒刑，併科新台
  幣三百萬元以下罰金。
附表：
編號
一、獲案槍枝管制編號0000000000號，口徑12GAUGE 之制式霰彈槍一枝及
    口徑12GAUGE之制式霰彈十顆。
二、獲案槍枝管制編號0000000000號之仿ＣＯＬＴ廠半自動四五手槍而成
    之改造四五手槍一枝（含彈匣一個）；獲案槍枝管制編號0000000000
    號之仿ＷＡＬＴＨＥＲ廠半自動手槍而成之八厘米改造玩具手槍一枝（含彈匣一
    個）。
                                                                        Ｏ


司法院資訊處製作；財團法人民間司法改革基金會備份。
